臺灣新竹地方法院民事簡易判決
111年度竹北簡字第228號
原      告  簡全聖  
訴訟代理人  林根億律師
被      告  李凱文  

訴訟代理人  陳錦慧  
上列當事人間請求確認本票債權不存在事件，經臺灣新北地方法
院三重簡易庭移送前來（110年度重簡字第2196號），本院於民
國111年6月21日言詞辯論終結，判決如下：
    主  文
原告之訴駁回。
訴訟費用由原告負擔。
    事實及理由
壹、程序部分：
    按確認法律關係之訴，非原告有即受確認判決之法律上利益
    者，不得提起，民事訴訟法第247條第1項前段定有明文。所
    謂即受確認判決之法律上利益，係指法律關係之存否不明確
    ，原告主觀上認其在法律上之地位有不妥之狀態存在，且此
    種不妥之狀態能以確認判決將之除去者而言（最高法院27年
    上字第316號判例參照）。查本件被告持有原告所簽發如附
    表所示之本票1紙（下稱系爭本票），向臺灣新北地方法院
    聲請為本票裁定，經該院以110年度司票字第9293號民事裁
    定（下稱系爭裁定）准予強制執行，原告聲明不服，復經同
    院110年度抗字第231號裁定駁回原告之抗告在案，而原告否
    認系爭本票債權存在，是兩造對系爭本票債權存在與否已發
    生爭執，致原告在私法上之地位有受侵害之危險，而此危險
    得以確認判決除去，則原告提起本件確認之訴，即有確認利
    益，合先敘明。
貳、實體部分： 
一、原告主張：被告持有以原告為發票人之系爭本票1紙，且已
    經聲請法院裁定准許對原告為強制執行。惟兩造間並無債務
    及任何借貸關係存在，故系爭本票債權並不存在。又因原告
    本為被告之員工，簽立系爭本票時僅兩造在場，被告一直指
    責原告的不是，以行車紀錄器記憶卡遺失為由要求原告簽立
    系爭本票，否則不得離開，亦不給予解釋機會，且被告已在
    薪資中剋扣新臺幣（下同）3萬元，故原告係受被告詐欺或
    脅迫而簽發系爭本票，為此提起本件訴訟等語。並聲明：㈠
    確認被告持有系爭本票，對原告之本票債權不存在；㈡被告
    應返還系爭本票予原告。　　
二、被告則以：原告前曾受雇於被告之公司，在職期間經常違反
    公司規定，甚者，某次駕駛公司車輛嚴重違反交通規則致發
    生自撞車禍，造成公司賴以營運之小貨車幾近全毀，需進廠
    維修數月，期間（110年6、7月）尚須委託貨運行包車搬運
    始有辦法繼續維持公司營運，共支出200,000元費用；而原
    告亦自知可歸責己，為求原諒，原告向被告承諾將全額賠償
    撞毀車輛維修及進廠期間委外包車之費用，並主動開立系爭
    本票予被告作為賠償，因委外包車費用200,000元、車輛維
    修費約320,000元，合計逾50萬元，扣除保險給付28萬元並
    念及主雇情誼，故僅向原告要求開立面額14萬元之系爭本票
    。另扣薪3萬元部分，亦係原告以Line通訊軟體同意逐月扣
    款，且因原告經常無故曠職、遲到早退，每月出勤時數極少
    ，實無多餘薪資可扣，根本不足償還上開賠償額等語，資為
    抗辯。並聲明：原告之訴駁回。
三、得心證之理由： 
　㈠按當事人主張有利於己之事實者，就其事實有舉證之責任，
    但法律別有規定，或依其情形顯失公平者，不在此限，民事
    訴訟法第277條分別定有明文。次按在原告請求確認債權不
    存在之訴，如被告主張其債權存在時，固應由被告就債權存
    在之事實負舉證責任；惟原告請求確認之債權，倘係票據（
    票款）債權時，由於票據具有無因性（抽象性或無色性）之
    特質，票據行為一經成立後，即與其基礎之原因關係各自獨
    立，而完全不沾染原因關係之色彩。票據權利之行使不以其
    原因關係存在為前提，原因關係不存在或無效，並不影響票
    據行為之效力，執票人仍得依票據文義行使權利。因此，於
    票據債務人請求確認票據債權不存在時，執票人僅須就該票
    據之真實，即票據是否為發票人作成之事實，負證明之責，
    至於執票人對於該票據作成之原因為何，則無庸證明。如票
    據債務人依票據法第13條規定主張其與執票人間有抗辯事由
    存在時，原則上仍應由票據債務人負舉證責任，以貫徹票據
    無因性之本質，與維護票據之流通性（最高法院102年度台
    上字第466號判決意旨參照）。又當事人主張其意思表示係
    因被詐欺或脅迫而為之者，應就其被詐欺或被脅迫之事實，
    負舉證之責任，最高法院21年上字第2012號判例參照。準此
    以解，票據債務人依票據法第13條規定主張其與執票人間並
    無票據作成之原因，係遭執票人詐欺或脅迫而簽發票據者，
    自應由票據債務人就票據作成原因及受執票人脅迫、詐欺而
    為意思表示之事實負舉證責任。
　㈡經查，原告就其簽發系爭本票乙節，未予爭執，並有前揭本
    票裁定及抗告卷宗影印附於卷外可稽，堪認被告就系爭本票
    之真實，即票據為原告作成之事實，已負證明之責。惟原告
    既主張其與被告無任何債權債務及借貸關係存在，是受被告
    詐欺或脅迫而簽發系爭本票，揆諸前開說明，自應由原告就
    系爭本票作成之原因及受詐欺或脅迫等事實負舉證責任。
　⒈就系爭本票作成之原因部分：　 
　　原告雖主張並未積欠被告任何債務或借款，惟未提出任何事
    證以供本院查明，難認已盡舉證責任。反之被告就原告前為
    被告之員工，因駕駛公司車輛有違反道路交通安全規則情事
    ，致該車嚴重撞毀，需數月始能修復，於維修期間須委外包
    車以維持公司業務營運，因而支出包車費用20萬元及車輛維
    修費用32萬餘元，合計逾50萬元，經保險理賠28萬元後，被
    告基於主僱情誼僅要求原告賠償14萬元，原告亦簽發系爭本
    票之事實，業據被告提出包車費用收據2張、修車估價單2張
    及報價單1張為證，經核無訛，而原告對於撞毀公司車輛，
    需耗費相當時日始能修復，及應支付之維修費用及期間之包
    車費用等情，均未於言詞辯論期日爭執，堪信原告確實對被
    告有損害賠償之債務。至原告稱被告已剋扣薪資3萬元云云
    ，被告固不否認，惟抗辯係原告同意直接扣薪以償還修車費
    用，且該金額遠低於原告所造成之損害，亦提出兩造間之Li
    ne通訊軟體對話紀錄、原告在被告公司之付款簽收簿、打卡
    紀錄等件在卷為憑，核其內容與被告所言相符，堪認被告所
    辯為真，足以為採。是以，原告主張兩造無債權債務關係存
    在，並未舉證以明之，反觀被告已充份證明原告應給付被告
    之損害賠償金額後，始由原告簽發系爭本票之事實，原告空
    言否認，自無可信。
　⒉就意思表示不自由部分：
　　按民法第92第1項前段規定，因被詐欺或被脅迫而為意思表
    示者，表意人得撤銷其意思表示；所謂因被脅迫而為意思表
    示，係指因相對人或第三人以不法危害之言語或舉動加諸表
    意人，使其心生恐怖，致為意思表示而言；所謂詐欺，須有
    欲使相對人陷於錯誤，故意示以不實之事，令其因錯誤而為
    意思表示之行為，始足當之，最高法院95年度台上字第2948
    號判決、87年度台上字第548號判決參照。經查，原告主張
    簽發系爭本票時僅其與被告2人，被告一直指責其不對，以
    行車紀錄器之記憶卡遺失為由，說服原告做好人簽立系爭本
    票，否則不放原告離開，也不給原告做解釋，原告不得已依
    被告之指示簽發系爭本票，故縱非脅迫，亦有詐欺云云。惟
    原告就其所稱脅迫或詐欺之事實並未提任何證據，以供本院
    審酌；縱被告有上開言行，然考量當時情境僅兩造2人，被
    告並無明顯的優勢地位足以脅迫或詐欺原告，例如以懸殊的
    在場人數或隔絕的環境對原告形成心理壓力等，實難認是被
    告以不法危害之言語或舉動加諸原告，使原告心生恐怖；或
    以不實之事，令原告因錯誤而為意思表示，則原告主張受被
    告脅迫或詐欺，致其表意自由受到箝制而簽發系爭本票，尚
    無可採。
四、綜上所述，原告並不爭執其簽發系爭本票及系爭本票為真正
    ，惟就系爭本票作成之原因及受詐欺或脅迫等事實均未負舉
    證責任，業如前述，則參諸前揭規定與說明，原告請求確認
    如附表所示系爭本票之票款債權不存在，即無理由，應予駁
    回。
五、本件事證已臻明確，兩造其餘攻擊防禦方法及所提之證據，
    核均與本件判決結果不生影響，爰不逐一論列，併此敘明。
六、訴訟費用負擔之依據：民事訴訟法第78條。
中　　華　　民　　國　　111 　年　　7 　　月　　27　　日
                  竹北簡易庭    法　官 彭淑苑
以上正本係照原本作成。
如對本判決上訴，須於判決送達後 20 日內向本院提出上訴狀。
如委任律師提起上訴者，應一併繳納上訴審裁判費。
中　　華　　民　　國　　111 　年　　7 　　月　　27　　日
                                書記官 林琬茹
附表：
編 號 發票人 票號 發票日 票面金額 (新臺幣) 到期日 01 簡全聖 CH697308 110年6月29日 140,000元 110年6月29日